【裁判字號】    95,交聲,566
【裁判日期】    950726
【裁判案由】    交管條例聲異
【裁判全文】
臺灣板橋地方法院交通事件裁定        95年度交聲字第566 號
原處分機關  交通部公路總局臺北區監理所板橋監理站
異  議  人
即受處分人  甲○○
上列受處分人因違反道路交通管理處罰條例案件，對於交通部公
路總局臺北區監理所板橋監理站於民國95年4 月7 日所為之裁決
處分（原處分案號：板監裁字裁41-CO0000000號），聲明異議，
本院裁定如下：
        主  文
異議駁回。
        理  由
一、本件異議意旨略以：異議人即受處分人甲○○於民國（下同
    ）95年2 月20日下午2 時58分許，駕駛車號HU8-230 號重型
    機車，行經臺北縣三重市○○○路與福德南路口，因「經警
    攔鳴笛攔查立即調頭逆向行駛後，下車將車移至環河南路35
    號前巷口再為警攔停」之違規行為，為警掣單舉發。惟當時
    伊將機車停在路中央，熄火後再將機車往後面推至三、四公
    尺處，停靠在福德南街紅磚道旁邊，伊的機車是與其他機車
    停靠在一起，伊並沒有逃逸的意思，且亦未有相片為憑，為
    此不服，爰依法聲明異議，請求撤銷原處分云云。
二、按行為後法律或自治條例有變更者，適用行政機關最初裁處
    時之法律或自治條例；但裁處前之法律或自治條例有利於受
    處罰者，適用最有利於受處罰者之規定，行政罰法第5 條定
    有明文。查本件違規行為發生後，道路交通管理處罰條例業
    於94年12月28日修正公布，並於95年7 月1 日施行，惟本件
    違規行為發生時及原處分機關之最初裁決時，均在該條例修
    正施行之前，揆諸上揭規定，應適用修正前之規定，無新舊
    法比較適用問題，合先敘明。
三、次按汽車駕駛人，駕駛汽車違反本條例之行為，經交通勤務
    警察或依法令執行交通稽查任務人員制止時，不聽制止或拒
    絕停車接受稽查而逃逸者，除按各該條規定處罰外，處3000
    元以上6000元以下罰鍰；汽車駕駛人有第60條第1 項情形者
    ，除依原條款處罰鍰外，記違規點數1 點，修正前道路交通
    管理處罰條例第60條第1 項及第63條第1 項第1 款分別定有
    明文。
四、經查：異議人甲○○於95年2 月20日下午2 時58分許，駕駛
    車號HU8-230 號重型機車，行經臺北縣三重市○○○路與福
    德南路口時，因有「違反處罰條例之行為，拒絕停車接受稽
    查而逃逸」之違規行為而為警掣單舉發等情，除經證人即舉
    發員警乙○○到庭結證外，並有臺北縣政府警察局北縣警交
    字第CO0000000 號舉發違反道路交通管理事件通知單影本、
    臺北縣政府警察局三重分局95年3 月14日北縣警重交申字第
    0950010281號函各1 件在卷可稽。惟異議人否認有何拒絕停
    車接受稽查而逃逸之違規行為，並以前揭情詞置辯。然查，
    本件證人即舉發員警乙○○到庭結證稱：當時異議人闖紅燈
    過來，伊馬上盤查，他就當場停車，原本要掉頭迴轉，但是
    異議人看到伊有帶相機，所以下車將車子往後推，怕伊照到
    他的車牌；伊先照壹張，才追過去。當時伊是站在路旁取締
    。伊是兩人壹組，因為攔查要一人照相、一人攔查，當時伊
    是負責攔查，因為另一同事，正在處理另外一件舉發的案件
    ，所以沒辦法馬上拍照；異議人逃逸是事實，異議人有調頭
    行為，是因為看到警員才又掉頭回來，怕我們取締等語（詳
    見本院卷宗95年5 月12日訊問筆錄），參以證人乙○○與異
    議人素不相識，亦無怨隙，自應無甘冒自身觸犯偽證罪之風
    險而設詞誣攀異議人之理，故證人即舉發員警乙○○之證言
    ，應為平允可信；此外，復無其他證據足認警員舉發時有看
    錯車牌之情形。另本件舉發時員警雖未當場拍照存證，然依
    道路交通管理處罰條例第7 條之2 第1 項第4 款規定，汽車
    駕駛人有不服指揮稽查而逃逸之違規行為，因當場不能或不
    宜攔截製單舉發者，本得對汽車所有人逕行舉發處罰，而本
    件舉發員警亦就舉發經過於本院調查時到庭證述屬實，異議
    人自難以員警舉發時無採證照片云云，據為免責事由。且交
    通警察掣單舉發違反道路交通管理處罰條例所列之違規事實
    ，本質上為行政處分，係公務員基於職務上之權力，依法就
    特定之具體事件所為之具公法上效果之單方行政行為，基於
    公務員為公法上行為具有公信力之原則，若無其他反證足以
    推翻，該行政處分當可被推定為真正，本此公信原則，立法
    者乃賦予行政機關制定違反道路交通事件統一裁罰標準及處
    理細則，使執勤警員得當機處分以達其維護交通秩序、安全
    之行政目的，反之，若謂公務員一切行政行為均需預留證據
    以證其實，則國家行政勢必窒礙難行，據此，刑事訴訟法就
    犯罪證據有關之規定中與屬行政秩序罰之交通違規裁罰本質
    不合之部分，自不在準用之列，從而，異議人既未就執勤員
    警之舉發有誤提出相關證據以供調查，本院經查亦無任何證
    據足資證明其有捏造事實違法取締之情事，則執勤員警本其
    維護交通秩序、安全職責所為之舉發，自應受到合法、正確
    之推定。綜上所述，本件異議人空言否認前開違規事實，無
    非事後卸責之詞，不足採信。本件事證明確，異議人於前揭
    時、地駕駛上開重型機車，拒絕停車接受稽查而逃逸之違規
    行為，堪以認定。是以，原處分機關據以援引上揭規定，裁
    處異議人罰鍰新臺幣3000元，並記違規點數1 點，於法並無
    何違誤。本件異議為無理由，應予駁回。
據上論斷，應依道路交通案件處理辦法第19條，裁定如主文。
中    華    民    國    95    年    7     月    26    日
                    交通法庭  法  官  陳  靜  茹
以上正本證明與原本無異
如不服本裁定應於送達後5 日內向本院提出抗告狀
                              書記官  廖  美  紅
中    華    民    國    95    年    7     月    26    日


司法院資訊處製作；財團法人民間司法改革基金會備份。
